【裁判字號】    98,訴,145
【裁判日期】    980508
【裁判案由】    殺人未遂
【裁判全文】
臺灣高雄地方法院刑事判決               98年度訴字第145號
公  訴  人  臺灣高雄地方法院檢察署檢察官
被      告  乙○○
選任辯護人  張蓉成律師
上列被告因殺人未遂案件，經檢察官提起公訴（97年度偵字第
26233 號），本院判決如下：
    主  文
乙○○殺人未遂，累犯，處有期徒刑陸年。
    事  實
一、乙○○前因傷害及公共危險案件，經本院以93年度簡上字第
    131 號分別判處有期徒刑3 月、3 月，應執行有期徒刑5 月
    確定，甫於民國94年6 月30日執行完畢。詎猶不知悔改，於
    97年8 月7 日凌晨2 時許，至高雄市三民區○○○路427 號
    地下1 樓之「127 卡拉OK」店內獨自飲酒，適有丁○○與薛
    淑萍、甲○○亦同在該店內飲食，乙○○於酒後因認為鄰桌
    之丁○○談話音量過大及口出三字經，係對其「嗆聲」、「
    辱罵」而心生不滿，於同日凌晨4 時許，丁○○與薛淑萍先
    行步出上址1 樓之店門口、甲○○則在該店內櫃檯結帳欲離
    開，乙○○自認丁○○係對其辱罵後欲逃跑，即至該店廚房
    內取得菜刀1 把（全長約25公分，因遭乙○○丟棄而未扣案
    ），由地下1 樓店內追至1 樓店門口，見丁○○獨自1 人在
    該店1 樓門口之際（此時薛淑萍去開車），明知人體胸腔內
    有心臟、肺臟等重要器官，以利刃近距離猛力刺入人體胸腔
    ，會發生致人死亡之結果，竟基於殺人之犯意，持菜刀自後
    方朝丁○○背部猛刺1 刀，丁○○於突受刀傷後即往前逃跑
    ，乙○○見狀，又接續朝丁○○追殺1 刀，致丁○○共受有
    左後胸穿刺傷深及左肺、大量血胸、左側第七第八肋骨骨折
    及右腋下切割傷之傷害，而有生命危險，嗣因丁○○及時逃
    離，乙○○始罷手離去。經甲○○、薛淑萍發現丁○○已大
    量出血不支倒臥在路旁，將丁○○送往高雄醫學大學附設中
    和紀念醫院急救，緊急進行手術搶救始倖免於難，而未生死
    亡之結果。
二、案經丁○○訴由高雄市政府警察局三民第一分局報請臺灣高
    雄地方法院檢察署檢察官偵查起訴。
    理  由
壹、證據能力方面：
一、證人丁○○、甲○○於偵查中證述之證據能力：
  (一)按被告以外之人於偵查中向檢察官所為之陳述，除顯有不可
    信之情況者外，得為證據。證人丁○○、甲○○於偵查中之
    陳述，均係其等就親身經歷之事向檢察官所為之陳述，且經
    具結在卷，復無顯不可信情況，自得為證據。
二、證人丁○○、甲○○於警詢時陳述之證據能力：
  (一)按被告以外之人（包括證人、鑑定人、告訴人、被害人及共
    同被告等）於審判外之陳述雖不符刑事訴訟法第159 條之1
    至之4 等4 條之規定，而經當事人於審判程序同意作為證據
    ，法院審酌該言詞陳述或書面陳述作成時之情況，認為適當
    者，亦得為證據；當事人、代理人或辯護人於法院調查證據
    時，知有刑事訴訟法第159 條第1 項不得為證據之情形，而
    未於言詞辯論終結前聲明異議者，視為有前項之同意，同法
    第159 條之5 定有明文。被告及其辯護人於本院準備程序及
    審判時，對證人丁○○、甲○○於警詢之陳述均未聲明異議
    （本院98年度訴字第145 號卷《下稱本院卷》第26、82、83
    頁），且本院斟酌上開證人於警詢之供述證據取得過程並無
    瑕疵，且與本案待證事實間具有相當之關聯性，以之為本案
    證據尚無不當，是依照刑事訴訟法第159 條之1 第2 項、第
    159 條之5 之規定，上開證人於警詢及偵查中之陳述，均具
    有證據能力。
貳、實體方面：
一、訊據被告乙○○對其於上揭時、地持刀刺傷告訴人丁○○2
    刀之事實，固坦承不諱，惟矢口否認有何殺人之犯意，辯稱
    ：伊在喝酒時，告訴人說話很大聲，並一直對著伊那邊罵髒
    話，伊認為告訴人是針對伊，伊看到告訴人先走，即進入廚
    房拿菜刀，伊有叫告訴人，伊要跟告訴人講話，但是他一直
    走，伊很生氣，才拿刀砍他，伊只是想傷害他，教訓他云云
    。選任辯護人則為被告辯稱：當時被告認為告訴人有辱罵他
    ，要找告訴人理論，應無殺人犯意，被告所為應僅成立傷害
    罪云云。
二、經查：
  (一)被告於97年8 月7 日凌晨2 時許，至高雄市三民區○○○路
    427 號地下1 樓之「127 卡拉OK」店內獨自飲酒，適有告訴
    人丁○○與薛淑萍、甲○○亦同在該店內飲食，被告於酒後
    因認為鄰桌之丁○○談話音量過大及口出三字經，係對其「
    嗆聲」、「辱罵」而心生不滿，於同日凌晨4 時許，丁○○
    與薛淑萍先行步出上址1 樓之店門口、甲○○則在該店內櫃
    檯結帳欲離開，被告自認丁○○係對其辱罵後欲逃跑，即至
    該店廚房內取得菜刀1 把（全長約25公分，因遭被告丟棄而
    未扣案），由地下1 樓店內追至1 樓店門口，見丁○○獨自
    1 人在該店1 樓門口之際（此時薛淑萍去開車），即持菜刀
    自後方朝丁○○背部猛刺1 刀，丁○○於突受刀傷後即往前
    逃跑，被告見狀，又接續朝丁○○追殺1 刀，致丁○○共受
    有左後胸穿刺傷深及左肺、大量血胸、左側第七第八肋骨骨
    折及右腋下切割傷之傷害，而有生命危險，嗣因丁○○及時
    逃離，被告始罷手離去。嗣因甲○○、薛淑萍發現告訴人已
    大量出血不支倒臥在路旁，將告訴人送醫急救，經緊急進行
    手術搶救始倖免於難等情，業據被告於警詢、偵查及本院供
    承：伊於97年8 月7 日凌晨2 時許至上址「127 卡拉OK 」
    飲酒，因告訴人講話很大聲，罵三字經，伊認為他在罵伊，
    伊心裡就不高興，伊看到告訴人先走，伊就從後面跟上去，
    伊進去廚房隨手拿菜刀1 把（全長約有25公分），追至該店
    1 樓門口，伊有叫告訴人，但是他一直走，伊很生氣，認為
    他罵完伊要走，伊即持刀朝告訴人背後砍2 刀，伊砍1 刀後
    ，告訴人跑了幾步，所以伊再砍他1 刀，砍了第2 刀後，告
    訴人就跑走了，伊不知道他跑到哪裡去等語在卷（高雄市政
    府警察局三民第一分局刑案偵查卷《下稱警卷》第2 至4頁
    、臺灣高雄地方法院檢察署97年度偵字第26233 號偵查卷《
    下稱偵查卷》第19至20頁、本院卷第85至90頁），核與證人
    即告訴人丁○○於警詢、偵查及本院證述：伊與甲○○、薛
    淑萍欲離開之際，在該店門口遭被告無故持刀自伊背部刺殺
    2 刀，第1 刀正中後背深及肺部，造成2 根肋骨斷掉，第2
    刀刺伊右肩，2 刀相隔沒有很久，被告準備要刺第3 刀時，
    伊趕緊跑掉，伊往前跑了一段距離後不支倒地，清醒後人已
    經在醫院；被告砍伊時，伊在等薛淑萍開車來載伊，被告從
    後面偷襲伊，伊根本不知道，第1 刀刺很重，伊無力氣反擊
    ，之後伊有閃避，第2 刀只是劃過皮肉等語（警卷第6 至7
    頁、偵查卷第10頁、本院卷第47至50頁），及證人甲○○於
    警詢、偵查及本院證述：當日告訴人與薛淑萍先由地下室上
    至1 樓要開車離開，伊在地下1 樓櫃檯結帳後，上至1 樓入
    口處，見到被告左手拿刀（刀刃約25.5公分，含柄約36公分
    ），右手拿電擊棒，伊問被告拿刀要做什麼，他說他不高興
    不行嗎？就拿電擊棒刺伊腹部、胸部處；伊看到被告拿刀時
    ，還不知道被告已經殺害告訴人，伊與被告談完話，薛淑萍
    開車到門口時，伊問薛淑萍告訴人在哪裡，車燈照到告訴人
    ，伊去扶告訴人，才發現告訴人被殺害，伊即叫薛淑萍開車
    載伊和告訴人前往高雄醫學院就醫；伊看到告訴人時，他坐
    在地上，並靠在騎樓牆壁上，距離伊與被告的位置約20 幾
    公尺等語（警卷第9 頁、偵查卷第11頁、本院卷第52至56
    頁）情形大致相符，復有被告手繪之刀械圖樣1 紙（偵查卷
    第22頁）及現場照片4 張（警卷第22至23頁）在卷可稽，堪
    以認定。
  (二)告訴人於上開時、地因遭被告持刀砍殺2 刀，而受有左後胸
    6 公分穿刺傷深及左肺、大量血胸、左側第7 、第8 肋骨骨
    折、右腋下切割傷，於97年8 月7 日經急診入院，經緊急行
    開胸術、左肺修補及傷口清創縫合後，入外科加護病房觀察
    ，於97年8 月8 日轉胸腔外科一般病房，於97年8 月13日出
    院，始未生死亡之結果等情，有高雄醫學大學附設中和紀念
    醫院甲種診斷證明書1 份（警卷第21頁）、該院97年10月3
    日高醫行附字第0970003315號函1 紙及告訴人病歷1 份（偵
    查卷第25至96頁）等附卷為憑，且告訴人到院時，確有生命
    危險乙節，亦有財團法人私立高雄醫學大學附設中和紀念醫
    院98年1 月23日高醫附行字第0980000275號函說明在卷（本
    院卷第17頁）。
  (三)按殺人未遂與傷害之區別，應以加害人有無殺意為斷，不能
    因與被害人原無宿怨，即認為無殺人之故意，且被害人所受
    之傷害程度，固不能據為認定有無殺意之唯一標準，但加害
    人之下手情形如何，於審究犯意方面，仍不失為重要參考資
    料（最高法院94年度台上字第5436號判決意旨參照）。查被
    告持以刺殺告訴人之菜刀，刀刃鋒利、全長約25公分，業據
    被告供述在卷（本院卷第87至88頁），堪認以之攻擊人體足
    以造成強大之殺傷結果；又人體軀幹係心臟、肺臟、腎臟等
    重要器官所在之處，以刀砍刺極易因出血過多、器官衰竭及
    血胸、氣胸等造成致命之結果，此為一般之人所共知。被告
    手持利刃、近距離自告訴人後方猛力刺入告訴人背部深及肺
    部1 刀後，又朝告訴人追殺第2 刀，係因告訴人閃避而刺到
    告訴人右肩皮肉等情，業據告訴人於本院證述在卷（本院卷
    第47、49頁），而被告於本院亦供稱：伊砍告訴人1 刀後，
    有停下來要跟他講，他還是一直跑，所以伊再砍他1 刀等語
    （本院卷第88頁），則被告行為時，係站在告訴人後方，告
    訴人已無從防備，被告砍殺告訴人第1 刀時，即係朝告訴人
    含有心臟、肺臟等重要器官之左後胸猛力刺入，而非朝告訴
    人之四肢等非重要部位砍殺，顯見被告係基於殺人之犯意。
    參以告訴人所受傷勢係左後胸穿刺傷身及左肺、大量血胸、
    左側第7 、第8 肋骨骨折及右腋下切割傷之傷害，於97年8
    月7 日上午4 時55分至高雄醫學大學附設中和紀念醫院急診
    就診，到院時血壓為116/94mmHg，心跳為107bpm，背部有6
    公分裂傷，經檢查後發現左側大量血胸，於同日接受緊急手
    術修補破裂之肺臟，到院時，確有生命危險等情，有該院甲
    種診斷證明書及98年1 月23日高醫附行字第0980000275號函
    附卷為憑（警卷第21頁、本院卷第17頁）。則被告辯稱其係
    基於傷害之犯意云云，實無足採。
  (四)復按行為人對於構成犯罪之事實，明知並有意使其發生者為
    故意；行為人對於犯罪之事實，預見其發生，而其發生並不
    違背其本意者，以故意論，刑法第13條第1 項、第2 項分別
    定有明文，前者學理上稱為「直接故意」，後者謂「間接故
    意（或未必故意）」。直接故意，係指行為人認識，其行為
    會導致構成要件實現，並進而決意行之；間接故意，係指行
    為人雖然預見其行為會招致構成要件實現，但仍容任其結果
    發生，因此，行為人若已具備「知」（明知）與「欲」（有
    意）的情況下，即無再論以間接故意之可能。查被告手持利
    刃、近距離自後方猛力刺入告訴人背部之身體要害，已如前
    述，則被告對利刃刺入告訴人之要害部位極易造成致命結果
    ，既有明知，仍執意為之，在告訴人逃離而倒地後，被告仍
    不顧其生死，逕行離去，被告自有刺殺告訴人於死之犯意，
    即被告客觀上持利刃刺告訴人要害所為，主觀上應有殺人之
    直接故意。公訴意旨謂被告係基於殺人之「未必故意」為本
    案犯行，容有誤會。
  (五)選任辯護人雖聲請傳訊「127 卡拉OK店」老闆娘江玉惠作證
    ，待證事項為被告當日飲酒多少？有無醉意而有心神喪失或
    精神耗弱之情事云云。然查，被告行為前固曾飲用酒類，惟
    其於警詢、偵查及本院對犯案經過均能明確陳述，且被告於
    行為前既尚得至該店廚房拿取菜刀，並持刀至該店1 樓門口
    持刀追殺告訴人，及行為後遇到證人甲○○時，另持電擊棒
    電擊甲○○，顯見其因酒精作用，固可能有自制力減退之情
    形，惟尚不至於犯案時不能辨識其持刀砍殺他人為違法行為
    ，亦不因而減低其控制行為或不行為之能力。衡之卷存證據
    ，被告為本案犯行時之各項行為表現，並未明顯受其飲用酒
    類之影響，故被告犯案時，並無因明顯精神障礙或其他心智
    缺陷不能辨識其行為違法或欠缺依其辨識而行為之能力，或
    依其辨識而行為之能力顯著減低之情形，即並無心神喪失或
    精神耗弱之情形。此部分事證明確，證人江玉惠自無傳喚必
    要，併予敘明。
  (六)綜上所述，被告所辯，尚無足採。本案事證明確，被告犯行
    堪以認定，應予依法論科。
三、核被告所為，係犯刑法第271 條第2 項、第1 項之殺人未遂
    罪。被告以1 個殺人犯意，於同時、地以密接之2 次砍殺告
    訴人之行為，應依接續犯論以一罪。又被告就本件構成犯罪
    之殺人事實，係明知並有意使其發生，應屬直接故意，已如
    前述，且刑法第13條第2 項之間接故意（即不確定故意），
    應以有構成犯罪事實之發生為前提（最高法院45年度台上字
    第852 號判例意旨參照），然後方能本此事實以判斷行為人
    是否為不確定故意，而本件被害人既未發生死亡之事實，即
    難謂被告對於殺人（即殺害告訴人死亡）之發生有預見，且
    不違背其本意，故公訴人認本件被告殺人未遂係出於不確定
    故意，容有誤會。被告前因傷害及公共危險案件，經本院以
    93年度簡上字第131 號分別判處有期徒刑3 月、3 月，應執
    行有期徒刑5 月確定，甫於94年6 月30日執行完畢，有臺灣
    高等法院被告前案紀錄表在卷可憑，其受有期徒刑之執行完
    畢，5 年內故意再犯本件有期徒刑以上之罪，為累犯，應依
    刑法第47條第1 項規定加重其刑，惟法定本刑為死刑、無期
    徒刑部分，依刑法第64條第1 項、第65條第1 項規定，不得
    加重。又被告已著手為殺人之行為，惟未生死亡之結果，為
    未遂犯，爰依刑法第25條第2 項之規定，按既遂犯之刑度減
    輕其刑，並依法先加後減之。爰審酌被告僅因細故，竟持刀
    砍殺告訴人，犯罪之動機目的可議，所使用持刀刺殺告訴人
    等軀幹部位之手段極其強烈，雖因急救得時而未致告訴人生
    死亡結果，然已造成嚴重之傷害，其行為之危險與造成告訴
    人之損害甚鉅，且犯後猶設詞飾卸，未見悔意，迄今尚未與
    告訴人達成和解等一切情狀，量處如主文所示之刑，以資儆
    懲。
四、至於被告持以砍殺告訴人所用之菜刀1 把並未扣案，係被告
    在上址「127 卡拉OK」店廚房取得，非被告所有，已遭被告
    丟棄於高雄市○○區○○街其住所附近之愛河大溝內乙節，
    業據被告供述在卷（警卷第3 頁、本院卷第87、91頁），因
    無證據證明尚仍存在，且非違禁物，爰不為沒收之諭知。
據上論斷，應依刑事訴訟法第299 條第1 項前段，刑法第271 條
第2 項、第1 項、第47條第1 項、第25條，判決如主文。
本案經檢察官丙○○到庭執行職務。
中    華    民    國    98    年    5     月    8     日
                  刑事第六庭  審判長法  官  李璧君
                                    法  官  曾仁勇
                                    法  官  曾鈴
以上正本證明與原本無異。
如不服本判決應於收受送達後10日內向本院提出上訴書狀，並應
敘述具體理由；如未敘述上訴理由者，應於上訴期間屆滿後20日
內向本院補提理由書（均須按他造當事人之人數附繕本）「切勿
逕送上級法院」。
中    華    民    國    98    年    5     月    13    日
                                    書記官  李月君
附錄本判決論罪科刑法條：
中華民國刑法第271條（第1項、第2項）
殺人者，處死刑、無期徒刑或 10 年以上有期徒刑。
前項之未遂犯罰之。


司法院資訊處製作；財團法人民間司法改革基金會備份。
